【裁判字號】    90,自,192
【裁判日期】    900704
【裁判案由】    侵占
【裁判全文】
臺灣板橋地方法院刑事判決                            九十年度自字第一九二號
    自  訴  人  寶祥交通有限公司
    代  表  人  甲○○
    代  理  人  丙○○
    被      告  乙○○
右列被告因侵占案件，經自訴人提起自訴，本院判決如左：
    主  文
乙○○無罪。
    理  由
一、自訴意旨略以：被告乙○○自民國（下同）八十八年八月十八日向自訴人承租計
    程車，並訂立租借合約書，自訴人將車號Ｃ三－三三六號營業小客車交付與被告
    ，惟被告取得該車後，非但未依約按時繳交租金，亦未依約還車，自訴人多次追
    討車輛及車租，均遍尋不著被告下落，自訴人遂於九十年五月一日以存證信函通
    知終止租約並要求要求被告還車，被告卻避不見面，是被告所為，顯係觸犯刑法
    第三百三十五條之侵占罪嫌云云。
二、按犯罪事實應依證據認定之，無證據不得推定其犯罪事實；又不能證明被告犯罪
    者，應諭知無罪之判決；刑事訴訟法第一百五十四條、第三百零一條第一項分別
    定有明文。又犯罪事實之認定，應憑真實之證據，倘證據是否真實尚欠明確，自
    難以擬制推測之方法，為其判斷之基礎；而認定犯罪事實之證據係指足以認定被
    告確有犯罪行為之積極證據而言，該項證據自須適合於被告犯罪事實之認定，始
    得採為斷罪資料，最高法院五十三年著有臺上字第六五六號、二十九年上字第三
    一０五號判例。且刑事訴訟上證明之資料，無論其為直接或間接證據，均須達於
    通常一般之人均不致有所懷疑，而得確信其為真實之程度，始得據為有罪之認定
    ，若其關於被告是否犯罪之證明未能達此程度，而有合理懷疑之存在，致使無從
    形成有罪之確信，根據「罪證有疑，利於被告」之證據法則，即不得遽為不利被
    告之認定，亦有最高法院七十六年度臺上字第四九八六號判例可稽。其以情況證
    據（即間接證據）斷罪時，尤須基於該證據在直接關係上所可證明之他項情況事
    實，本乎推理作用足以確證被告有罪，方為合法，不得徒憑主觀上之推想，將一
    般經驗上有利被告之其他合理情況逕予排除，此觀諸最高法院三十二年上字第六
    十七號判例意旨亦甚彰明。
三、訊據被告乙○○固坦承自八十八年八月十八日起即向自訴人承租車號Ｃ三－三三
    六號營業用小客車，每月車租新臺幣（下同）一萬六千元等情不諱，核與自訴代
    理人丙○○到庭指證被告向自訴人租車一情相符，復有租借合約書及被告汽車駕
    駛執照影本各一件在卷可稽，足認被告前開自白應與事實相符。然被告堅決否認
    有何侵占車輛之犯行，辯稱：渠自八十八年八月十八日訂約後，每月均按時繳租
    ，直至九十年二月五日，因經濟狀況不佳，遂未繳九十年三、四月之租金，渠於
    九十年五月十五日晚間，即主動將車駛至自訴人辦公處所附近停放，鑰匙亦插在
    車上，渠絕無侵占車輛之犯行等語；而證人林美霞亦到庭證言：自八十九年三、
    四月間起，被告即會將每月車租託伊轉交與車行，被告車租一直繳到九十年二月
    間，後來伊打電話問車行，車行說被告在九十年三月份繳九千元，尚欠七千元等
    語（詳參本院九十年五月二十九日訊問筆錄）；核與自訴代理人丙○○指證：被
    告租車後係自九十年四月二日起未付車租等語相符（詳參本院九十年六月二十日
    審判筆錄）。因此，被告自八十八年八月十八日租車後，即依約繳租至九十年三
    、四月間，且在自訴人九十年五月一日寄發存證信函終止租借合約後，即於同年
    月十五日將車駛至自訴代理人丙○○上班必經之途暫停，此據自訴代理人丙○○
    證述在卷，足見被告並無侵占車輛之意。本件純屬欠租之民事糾紛。此外，復查
    其他積極證據足認被告有何自訴人指訴之侵占犯行，既不能證明被告犯罪，自應
    為其無罪之諭知。
據上論斷，應依刑事訴訟法第三百四十三條、第三百零一條第一項，判決如主文。
中    華    民    國      九十        年      七      月      四      日
                                      臺灣板橋地方法院刑事第二庭
                                          法  官  高    玉    舜
右正本證明與原本無異。
如不服本判決，應於判決送達後十日內，向本院提出上訴狀。
                                          書記官  田    世    杰
中    華    民    國      九十        年      七      月      五      日


司法院資訊處製作；財團法人民間司法改革基金會備份。
